【裁判字號】    92,毒抗,75
【裁判日期】    920211
【裁判案由】    毒品危害防制條例
【裁判全文】
臺灣高等法院刑事裁定                              九十二年度毒抗字第七五號
    抗  告  人
    即  被  告  甲○○  男  三.
右抗告人因違反毒品危害防制條例案件，不服台灣台北地方法院於中華民國九十一年
十一月十五日所為第一審裁定（九十一年度毒聲字第二三一七號，偵查案號：九十一
年度毒偵字第八三六號）提起抗告，本院裁定如左：
    主      文
原裁定撤銷，發回臺灣臺北地方法院。
    理      由
一、抗告意旨略以：抗告人即被告甲○○因施用毒品案件經台灣台北地方法院於九十
    一年十一月十五日以九十一年度毒聲字第二三一七號裁定令入戒治處所施以強制
    戒治一年，然該院裁定書所附之聲請書並未敘明抗告人有繼續施用毒品傾向之事
    證，爰提起本件抗告等語。
二、按裁判如有誤寫、誤算，或其他類此之顯然錯誤，或其正本與原本不符者，依司
    法院大法官會議釋字第四十三號解釋，法院固得準用民事訴訟法第二百三十二條
  第一項規定，依職權或依聲請，以裁定更正之。但如漏載裁判之理由，而影響於
    全案情節與裁判本旨，則屬刑事訴訟法第三百七十九條第十四款前段所稱判決不
    載理由之違法，並非誤寫、誤算，或類似之顯然錯誤，自不得以裁定予以更正補
    充，至若裁判正本與原本不符之情形，亦僅「顯係文字錯誤，而不影響於全案情
    節與裁判本旨」者，始得以裁定更正之；又施用毒品者，檢察官應先將被告送勒
    戒處所觀察勒戒，經觀察勒戒後有繼續施用毒品之傾向者，由檢察官聲請法院裁
    定令入戒治處所施以強制戒治，毒品危害防制條例第二條第一項、第二項分別定
    有明文，亦即初犯毒品危害防制條例第十條之施用毒品罪者，先施以觀察勒戒，
    倘觀察勒戒後仍認有繼續施用毒品之傾向，始施以強制戒治。
三、查原審法院就本件抗告人因施用毒品案件於九十一年十一月十五日以九十一年度
    毒聲字第二三一七號裁定，其裁定主文、理由欄全文：「主文：『甲○○令入戒
    治處所施以強制戒治壹年。』」、「理由：『一、聲請意旨如聲請書所載。二、
    經核於法要無不合，應依毒品危害防治條例第二十條第二項，裁定如主文。』」
    。另觀諸該裁定書後附之聲請書，其聲請書全文：「被告甲○○於民國九十一年
    四月十七日回溯前九十六小時內某時，在不詳處所、以不詳方式非法施用第二級
    毒品安非他命，被告雖否認上揭犯行，惟被告經本署採集尿液送驗結果 (呈) 安
    非他命陽性反應，有台灣尖端先進生技醫藥股份有限公司濫用藥物檢驗報告附卷
    可稽，被告所辯顯不足採，其施用毒品罪嫌堪予認定，爰依毒品危害條例第二十
    條第一項及觀察勒戒處分執行條例第三條第一項、第二項規定，聲請裁定將被告
    送勒戒處所觀察、勒戒等語。」，原審裁定顯係將檢察官之前聲請觀察勒戒之聲
    請書 (九十一年度聲觀字第八二九號) 誤置為裁定書之附件而為原審裁定書之一
    部，以致僅論述抗告人確有施用毒品犯行而漏未載明抗告人經觀察勒戒後仍有繼
    續施用毒品傾向而准檢察官所請施以強制戒治之事證，已有裁判不載理由之違法
    ，且顯然影響於全案情節與主文所示強制戒治之本旨，更非屬更正裁定之範疇，
    本件抗告人之抗告意旨執此指摘原裁定不當，為有理由，自應由本院將原裁定撤
    銷，發回原審法院另為適當之裁判。
據上論結，應依刑事訴訟法第四百十三條前段裁定如主文。
中      華      民      國    九十二    年      二      月     十一     日
                              臺灣高等法院刑事第二十四庭
                                  審判長法  官  陳  貽  男
                                        法  官  陳  憲  裕
                                        法  官  徐  世  禎
右正本證明與原本無異。
不得抗告。
                                        書記官  陳  玲  憶
中      華      民      國    九十二    年      二      月     十一     日


司法院資訊處製作；財團法人民間司法改革基金會備份。
